【裁判字號】    97,審訴,1089
【裁判日期】    971003
【裁判案由】    毒品危害防制條例
【裁判全文】
臺灣桃園地方法院刑事判決            97年度審訴字第1089號
公  訴  人  臺灣桃園地方法院檢察署檢察官
被      告  甲○○
上列被告因違反毒品危害防制條例案件，經檢察官提起公訴（97
年度毒偵字第528 號），被告於本院準備程序進行中，就被訴事
實為有罪之陳述，經本院告知簡式審判程序意旨，並聽取公訴人
及被告之意見後，本院合議庭裁定依簡式審判程序審理，判決如
下：
    主  文
甲○○施用第一級毒品，累犯，處有期徒刑拾月，扣案之注射針
筒壹支沒收；又施用第二級毒品，累犯，處有期徒刑柒月；應執
行有期徒刑壹年參月，扣案之注射針筒壹支沒收。
    事  實
一、緣甲○○前因施用毒品案件，經本院以88年度毒聲字第1071
    號裁定送觀察、勒戒後，認有繼續施用毒品傾向，復經本院
    以88年度毒聲字第4886號裁定送強制戒治，經停止戒治後，
    嗣經撤銷停止戒治復入戒治處所執行戒治，而於90年7 月1
    日強制戒治期滿執行完畢，並經臺灣桃園地方法院檢察署檢
    察官以90年度戒偵字第750 號為不起訴處分確定；於上開強
    制戒治執行完畢後5 年內，其又自90年12月間某日起至92年
    1 月間某日止，因連續施用第一級毒品案件，經本院以91年
    度毒聲字第1467號裁定送強制戒治後，嗣經停止戒治出所，
    而於93年1 月9 日因毒品危害防制條例修正報結，並經本院
    以92年度訴字第864 號刑事判決判處有期徒刑9 月確定在案
    ；另因贓物案件，經本院以90年度易字第1539號刑事判決判
    處有期徒刑4 月，經上訴後，經臺灣高等法院以91年度上易
    字第2964號刑事判決駁回上訴而確定在案；又因贓物、傷害
    、贓物案件，經本院分別以92年度易字第498 號刑事判決判
    處有期徒刑4 月、以92年度簡字第208 號刑事簡易判決判處
    有期徒刑4 月、以92年度簡字第65號刑事簡易判決判處有期
    徒刑6 月，上開3 罪分別確定後並經本院以92年度聲字第27
    88號裁定應執行有期徒刑1 年而確定在案；又因贓物案件，
    經本院以93年度壢簡字第22號刑事簡易判決判處有期徒刑3
    月而確定在案；上開各罪接續執行，於94年8 月17日縮短刑
    期假釋出監，嗣於94年12月11日保護管束期滿未經撤銷假釋
    ，視為執行完畢（構成累犯）。另於95年間因施用第一級、
    第一級、第二級毒品案件，經本院分別以95年度訴緝字第17
    7 號刑事判決判處有期徒刑9 月、以96年度訴字第757 號刑
    事判決判處有期徒刑9 月、3 月，均確定在案，上開各罪嗣
    均經本院以96年度聲減字第4840號裁定各減刑為二分之一，
    並定其應執行之刑為有期徒刑10月確定在案；又於同年間因
    施用第二級毒品案件，經本院以96年度簡字第241 號刑事簡
    易判決判處有期徒刑6 月，減為有期徒刑3 月確定在案（均
    尚未執畢，不構成累犯）。詎其仍不知悔改並戒除毒癮，復
    基於施用第一、二級毒品之犯意，於96年8 月22日晚間某時
    ，在其位於桃園縣新屋鄉○○○路○ 段744 號之住處內，分
    別以針筒注射之方式施用第一級毒品海洛因，及以不詳方式
    施用第二級毒品甲基安非他命（起訴書誤載為安非他命）各
    1 次。嗣於96年8 月24日夜間1 時45分許，在桃園縣觀音鄉
    白玉村1 鄰1 號旁空地，因搭乘由友人呂文琪所駕駛之贓車
    而為警查獲，並扣得其所有供施用海洛因之器具注射針筒1
    支（甲○○因他案被通緝，為避免遭警方緝獲，於本案警詢
    及臺灣桃園地方法院檢察署檢察官偵訊時，均使用其兄「向
    富森」之年籍資料及偽造「向富森」署押。至有關甲○○涉
    嫌偽造文書部分，業經臺灣桃園地方法院檢察署另案提起公
    訴）。
二、案經桃園縣政府警察局大園分局報請臺灣桃園地方法院檢察
    署檢察官偵查起訴。
    理  由
一、前開犯罪事實，業據被告甲○○於本院準備程序中坦承不諱
    ，復有桃園縣政府警察局大園分局觀音派出所被採尿人姓名
    編號對照表（冒用向富森之姓名）、台灣檢驗科技股份有限
    公司出具之濫用藥物尿液檢驗報告、桃園縣政府警察局大園
    分局搜索、扣押筆錄、扣押物品目錄表各1 份附卷足憑，此
    外復有扣案被告所有而供其施用海洛因所用之注射針筒1 支
    可佐，堪認被告前揭不利於己之自白確與事實相符，洵堪採
    為論罪科刑之依據。又毒品危害防制條例於92年7 月9 日修
    正公布，自93年1 月9 日施行，刪除二犯及三犯之規定，一
    改修法前繁雜之處遇程序，並認施用毒品者係屬病患性犯人
    ，以觀察、勒戒戒除其身癮，並以強制戒治去除其心癮。其
    中第20條、第23條將施用毒品之刑事處遇程序，區分為「初
    犯」及「五年內再犯」、「五年後再犯」。依其立法理由之
    說明：「初犯」，經觀察、勒戒或強制戒治後，應為不起訴
    處分或不付審理之裁定；經觀察、勒戒或強制戒治執行完畢
    釋放後，「五年內再犯」者，因其再犯率甚高，原實施之觀
    察、勒戒及強制戒治既已無法收其實效，爰依法追訴或裁定
    交付審理。至觀察、勒戒或強制戒治執行完畢釋放後，「五
    年後再犯」者，前所實施之觀察、勒戒或強制戒治已足以遮
    斷其施用毒品之毒癮，為期自新及協助其斷除毒癮，仍適用
    「初犯」規定，先經觀察、勒戒或強制戒治之程序。從而依
    該次修正後之規定，僅限於「初犯」及「五年後再犯」二種
    情形，始應先經觀察、勒戒或強制戒治之程序。倘被告於5
    年內已再犯，經依法追訴處罰，縱其第三次（或第三次以上
    ）再度施用毒品之時間，在初犯或前次再犯經觀察、勒戒或
    強制戒治執行完畢釋放五年以後，已不合於「五年後再犯」
    之規定，且因已於「五年內再犯」，顯見其再犯率甚高，原
    實施觀察、勒戒或強制戒治，已無法收其實效，即應依該條
    例第10條處罰（最高法院96年度台非字第236 號、第119 號
    判決意旨參照）。經查，被告曾有如事實欄一所載之施用毒
    品犯行，已如前述，其前既曾因施用毒品案件，經送強制戒
    治，且於強制戒治執行完畢釋放後5 年內，已再犯施用毒品
    罪，經本院判處罪刑確定，復於上開時間，再犯本件施用毒
    品犯行，即非屬「五年後再犯」之情形，依上開說明，自應
    逕予論罪科刑。綜上，本件事證明確，被告犯行堪以認定，
    應依法論科。
二、核被告所為，分別係犯毒品危害防制條例第10條第1 項之施
    用第一級毒品罪及同條第2 項之施用第二級毒品罪。被告施
    用第一、二級毒品前非法持有第一、二級毒品之低度行為，
    為施用第一、二級毒品之高度行為所吸收，均不另論罪。被
    告上開2 罪間，犯意各別、行為互殊，應分論併罰。被告有
    如犯罪事實欄所載之前案紀錄，甫執行完畢，此有卷附臺灣
    高等法院被告前案紀錄表1 份在卷可按，其受徒刑執行完畢
    後，5 年內故意再犯本件有期徒刑以上之罪，均為累犯，均
    應依刑法第47條第1 項規定加重其刑。爰審酌被告有事實欄
    一所載之施用毒品前科，經觀察、勒戒、強制戒治及刑之執
    行後，猶未能戒斷毒癮，仍再施用第一、二級毒品，戕害自
    身健康，漠視法令禁制，惟念其犯後坦承犯行，態度尚佳，
    與其犯罪動機、手段、施用毒品次數等一切情狀，分別量處
    如主文所示之刑，並定其應執行之刑。扣案之注射針筒1 支
    為被告所有而供施用第一級毒品海洛因犯行所用之器具，業
    經被告供承在卷，爰依刑法第38條第1 項第2 款規定，諭知
    沒收。
據上論斷，應依刑事訴訟法第273 條之1 第1 項、第299 條第1
項前段，毒品危害防制條例第10條第1 項、第2 項，刑法第11條
、第47條第1 項、第38條第1 項第2 款、第51條第5 款，判決如
主文。
本案經檢察官丁俊成到庭執行職務。
中    華    民    國    97    年     10    月     3   日
                  刑事庭  法  官       林靜梅
以上正本證明與原本無異。
如不服本判決，應於判決送達後10日內向本院提出上訴狀（應附
繕本），其未敘述上訴理由者，應於上訴期間屆滿後20日內補提
理由書狀於本院，上訴於臺灣高等法院。
                          書記官       林韡婷
中    華    民    國    97    年    10    月    3     日
本案論罪科刑法條：
毒品危害防制條例第10條
施用第一級毒品者，處 6 月以上 5 年以下有期徒刑。
施用第二級毒品者，處 3 年以下有期徒刑。


司法院資訊處製作；財團法人民間司法改革基金會備份。
